【裁判字號】    97,易,489
【裁判日期】    980311
【裁判案由】    竊盜
【裁判全文】
臺灣花蓮地方法院刑事判決               97年度易字第489號
公  訴  人  臺灣花蓮地方法院檢察署檢察官
被      告  甲○○
            丁○○
上列被告因竊盜案件，經檢察官提起公訴（97年度偵字第4654號
），本院判決如下：
    主  文
甲○○、丁○○均無罪。
    理  由
一、本件公訴意旨略以：被告甲○○、丁○○共同意圖為自己不
    法所有之犯意聯絡，於民國97年10月1日下午3時許，由甲○○騎乘不詳車牌號碼之機車搭載丁○○至花蓮縣吉安鄉○○
    村○○路○段78號，其2人看到該住宅後方堆放數顆由丙○○
    管領之玫塊原石無人看守，認有機可乘，即挑選中意之玫瑰
    原石6顆（每顆約重3公斤）、玫瑰石切片1面（60公分x30公
    分x3公分），先以清水清洗完畢後，再由甲○○將之裝入攜
    帶之麻袋內，而置於其2 人之實力支配下，適為丙○○發覺
    而報警當場查獲，並扣得上揭玫瑰石。而認被告2 人涉犯刑
    法第320條第1項竊盜嫌云云。
二、按犯罪事實應依證據認定之，無證據不得認定其犯罪事實，
    又不能證明被告犯罪者，應諭知無罪之判決，刑事訴訟法第
    154 條第2 項、第301 條第1 項定有明文。刑事訴訟法上所
    謂認定犯罪事實之證據，係指足以認定被告確有犯罪行為之
    積極證據而言，如未能發現相當證據或證據不足以證明，自
    不能以推測或擬制之方法，以為裁判基礎，最高法院29年上
    字第3105號及40年臺上字第86號分別著有判例；又認定不利
    於被告之事實，須依積極證據，苟積極證據不足為不利被告
    之認定時，即應為有利於被告之認定，更不必有何有利之證
    據，有最高法院30年上字第816 號判例可資參照。且刑事訴
    訟上證明之資料，無論其為直接或間接證據，均須達於通常
    一般之人均不致有所懷疑，而得確信其為真實之程度，始得
    據為有罪之認定，若其關於被告是否犯罪之證明未能達此程
    度，而有合理懷疑之存在，致使無從形成有罪之確信，根據
    「罪證有疑，利於被告」之證據法則即不得遽為不利被告之
    認定，亦有最高法院76年度台上字第4986號判例可稽。又按
    意圖為自己不法之所有，而竊取他人之動產者，為竊盜，刑
    法第320條第1項定有明文。則如經動產之所有人或持有人事
    前同意而取之，則難謂成立竊盜罪。
三、本件公訴人認被告丁○○、甲○○共同涉犯刑法第320條第1
    項竊盜罪，無非係以：(一)被告2 人於警詢、偵查時坦承有至
    上開處所清洗玫塊石，且被告甲○○有將玫瑰石裝入麻袋內
    等語；(二)被害人丙○○於警詢、偵查及本院證述；(三)贓物認
    領保管單、現場照片；為其主要依據。訊據被告丁○○、甲○○堅決否認有何竊盜之犯行，被告丁○○辯稱：是我朋友
    的朋友「清華」在監時要我朋友去現場整理玫瑰石，賣得的
    錢在寄給在監的「清華」等語；被告甲○○則辯稱：是丁○○找我去清洗石頭並照相等語。惟查：
  (一)證人丙○○於警詢、偵查及本院審理時證稱：我住的地方後
    面的玫瑰石是我兒子乙○○的，當天我從屋子旁邊走到後面
    ，從馬路就看到後面有2 個小偷，我就報警，他們說我的小
    孩賣給他們，我有問他們我的小孩在那裏，但他們答不出來
    ，但2 個小偷都有說他們要把石頭洗完後，開車拿去賣等語
    綦詳；且證人丙○○於本院審理時證稱：被偷的玫塊石是我
    兒子乙○○的，乙○○的綽號叫「清華」，我不知道我兒子
    有找人來整理石頭，且要販賣之情事，我兒子並沒有跟我提
    及等語明確；而證人乙○○即證人丙○○之子於本院審理時
    證稱：我的綽號叫「清華」，我在監時，有委託綽號「洪明
    」之洪明盛找人至我家，整理玫塊石出售，後來洪明盛找了
    綽號「龍文」即被告丁○○至我家處理玫塊石及出售事宜，
    因我未將此事告訴我父親丙○○，我父親並不知道此事，所
    以才會於發現被告2 人後報警處理，洪明盛後來有跟我說他
    找的人就是被告2 人等語明確；且被告丁○○於警詢亦自承
    ：是被害人的兒子「清華」之朋友「馮聖明」叫他於出監之
    後先幫忙處理那些玫瑰石，待那些玫瑰石賣掉，再將錢寄過
    去給「清華」等語明確；復被告丁○○於本院審理時亦自承
    ：警詢筆錄記載「馮聖明」要其去處理石頭，是因為不知道
    正確姓名如何書寫，才會讓員警記載成「馮聖明」等語綦詳
    ；且經員警調閱真實姓名為「馮聖明」之口卡片供被告丁○○指認，被告丁○○於警詢時亦明確表示其所述之「馮聖明
    」並非員警所提示口卡片上之「馮聖明」，只知該人綽號叫
    「洪敏」（音譯），不知正確的字如何書寫等情明確。綜上
    所述，足認證人乙○○即本案遭竊玫瑰石之所有人，於渠在
    監服刑時，曾委託綽號「洪明」之洪盛明於出監後至其上揭
    住處整理渠所有之玫瑰石及販賣事宜，而洪盛明委託被告丁○○、甲○○前往上揭處所處理玫瑰石等情至為明確。是被
    告2 人於主觀上並無為自己或第三人不法所有之犯意或共同
    犯意聯絡，而係受本案被竊物之主人乙○○之間接委託，始
    至現場整理並拿取玫瑰石等情至明，是被告2 人所辯，尚足
    採信。足認被告2 人於主觀上並無為自己或第三人不法所有
    之犯意、及客觀上之竊取之行為灼然，則被告2 人之行為與
    竊盜罪之構成要件有間。
  (二)另公訴人所提出之贓物認領保管單1 份，僅能證明該保管單
    上所載之扣案物業經由丙○○領回，並不足以證明被告2 人
    有行竊之情事；且現場查獲照片5 張，亦僅能證明現場狀況
    及被告2 人所拿取之玫塊石置放之位置及樣式，尚不足以證
    明被告2人有行竊之犯行。
四、綜上所述，公訴人所提出之證據，不足為被告有罪之積極證
    明，其指出證明之方法，要無從說服法院以形成被告有罪之
    心證，揆諸前揭法條及判例意旨，既不能證明被告此部分之
    犯罪，自應為被告無罪之諭知。
據上論斷，應依刑事訴訟法第301 條第1 項，判決如主文。
本案經檢察官孫源志到庭執行職務。
中    華    民    國    98    年    3    月    11     日
                  刑事第二庭   法  官  陳月雯
以上正本證明與原本無異。
如不服本判決應於收受送達後10日內向本院提出上訴書狀，並應
敘述具體理由。其未敘述上訴理由者，應於上訴期間屆滿後20日
內向本院補提理由書（均須按他造當事人之人數附繕本）「切勿
逕送上級法院」。告訴人或被害人如對於本判決不服者，應具備
理由請求檢察官上訴，其上訴期間之計算係以檢察官收受判決正
本之日期為準。
中    華    民    國    98    年    3     月    11    日
                                書記官


司法院資訊處製作；財團法人民間司法改革基金會備份。
